臺灣高雄地方法院民事判決
111年度鳳簡字第306號
原      告  陽明山莊管理委員會

法定代理人  滕維孝  
訴訟代理人  李清豪  

被      告  蔡瑩賞  
            賴昱蓁  
            陳慧瑜  
兼 
訴訟代理人  林德泉  

上列當事人間請求給付管理費事件，本院於民國111年9月5日言
詞辯論終結，判決如下：
    主      文
原告之訴駁回。
訴訟費用新臺幣肆萬柒仟貳佰參拾參元由原告負擔。
    事實及理由
一、按當事人法定代理人代理權消滅者，訴訟程序在有法定代理
    人或取得訴訟能力之本人，承受其訴訟以前當然停止；第17
    0條所定之承受訴訟人，於得為承受時，應即為承受之聲明
    ，民事訴訟法第170條、第175條第1項分別定有明文。本件
    原告之法定代理人原為余德鳳，於訴狀送達後，變更法定代
    理人為滕維孝而由其聲明承受訴訟，有民事補正狀附卷可稽
    （審訴卷第269至275頁），核與上開規定相符，應予准許
　　。次按簡易訴訟之訴狀送達後，原告不得將原訴變更或追加
    他訴，但擴張或減縮應受判決事項之聲明者，不在此限，民
    事訴訟法第436條第2項、第255條第1項第3款分別定有明文
    。查本件原告於起訴時原聲明請求：被告應給付原告新臺幣
    (下同)4,660,920元，及自支付命令送達翌日起至清償日止
    ，按週年利率5％計算之利息(司促卷第13頁)，嗣於本院審理
    中，減縮利息起算日為自支付命令送達最後一位被告翌日起
    ，核屬減縮應受判決事項之聲明，而變更聲明如下述(本院
    卷第80頁)，與上開規定相符，應予准許。　　
二、原告經合法通知，無正當理由未於言詞辯論期日到場，核無
    民事訴訟法第386條各款所列情形，爰依被告聲請，由其一
    造辯論而為判決。
三、原告主張：被告林德泉、陳慧瑜、蔡瑩賞、賴昱蓁於民國11
    0年9月11日經拍賣得標取得原告所管理之陽明山莊（下稱系
    爭社區）門牌號碼高雄市○○區○○路000號2樓、345號10樓、3
    87號地下層之區分所有建物及共有部分（下合稱系爭建物）
    所有權，林德泉、陳慧瑜、蔡瑩賞、賴昱蓁之權利範圍分別
    為10分之4、10分之1、10分之3、10分之2，於110年10月5日
    以拍賣為原因移轉登記取得系爭建物所有權。系爭社區之管
    理費以每坪每月30元計算，系爭建物面積合計為484坪，系
    爭建物每月(期)應繳納管理費14,520元（計算式：30×484＝1
    4,520），而系爭建物原所有權人越盛建設股份有限公司（
    下稱越盛公司）自85年1月1日起至110年8月31日止，尚積欠
    321月(期)管理費，合計4,660,920元未清償（下合稱系爭管
    理費，然自85年1月起至110年8月31日止，應為308個月，合
    計4,472,160元，計算式：14,520×308＝4,472,160）。被告
    現為系爭建物所有權人，應繼受前手越盛公司積欠系爭管理
    費債務，爰依公寓大廈管理條例第21條、第24條提起本件訴
    訟，並聲明：被告應給付原告4,660,920元，及自支付命令
    送達最後一位被告翌日起至清償日止，按週年利率5％計算之
    利息。
四、被告均則以：對於被告林德泉、陳慧瑜、蔡瑩賞、賴昱蓁於
    110年9月11日經拍賣得標取得系爭建物所有權，權利範圍分
    別為10分之4、10分之1、10分之3、10分之2，於110年10月5
    日以拍賣為原因移轉登記取得系爭建物所有權等事實均不爭
    執。惟依公寓大廈管理條例第24條規定係指契約地位之繼受
    ，即被告應繼受遵守系爭社區之規約，而非繼受越盛公司積
    欠系爭管理費債務，基於債之相對性，原告應向越盛公司請
    求系爭管理費，與被告無涉。退步言之，縱認被告應給付系
    爭管理費，原告於110年10月15日始發函向被告請求，原告
    於105年10月15日前之管理費請求權已罹於時效而消滅，被
    告為時效抗辯。又系爭建物之地下層有25個車位，在被告取
    得系爭建物所有權前，原告以每個車位每月1,100元出租予
    系爭社區住戶使用，每月可收取租金27,500元，實際上已逾
    系爭建物每月應繳納管理費14,520元，前揭車位租金收益本
    應歸屬越盛公司，卻由原告收取，此部分費用應與原告本件
    請求金額互為抵銷。再者，系爭社區一般樓層係以每坪每月
    30元計算管理費，店面住戶因少使用電梯等公共設施，以每
    坪每月15元計算管理費，系爭建物之地下層屬於商業用途，
    性質與店面相同，原告就地下層部分以每坪每月30元計算管
    理費不合理等語置辯，並聲明：原告之訴駁回。
五、本院得心證之理由：
　㈠查被告林德泉、陳慧瑜、蔡瑩賞、賴昱蓁於110年9月11日經
    拍賣得標取得系爭建物所有權，於110年10月5日以拍賣為原
    因移轉登記取得系爭建物所有權，權利範圍分別為10分之4
    、10分之1、10分之3、10分之2；系爭建物原所有權人為越
    盛公司，越盛公司積欠85年1月1日起至110年8月31日止之管
    理費未給付等事實，有系爭建物登記第一類謄本、本院於11
    0年9月11日以雄院和109司執敬字第91769號核發不動產權利
    移轉證書在卷可憑（司促卷第41至55頁、審訴卷第83至87頁
    ），復經本院調閱本院109年度司執字第91769號案卷查核無
    訛，此部分事實，首堪認定。
　㈡按區分所有權之繼受人，應於繼受前向管理負責人或管理委
    員會請求閱覽或影印第35條所定文件，並應於繼受後遵守原
    區分所有權人依本條例或規約所定之一切權利義務事項，公
    寓大廈管理條例第24條第1項定有明文。又區分所有權之繼
    受人依公寓大廈管理條例第24條規定所繼受者乃契約地位之
    繼受，亦即後手對其繼受後所應生權利義務悉依相關條例或
    規約定之，並非繼受前手已發生之債務(臺灣高等法院暨所
    屬法院89年法律座談會民事類第23號研討結果參照)。故縱
    令規約規定前手積欠之管理費(已發生之債務)應由後手繼受
    ，揆之前開說明，後手亦無受規約該項規定之義務而繼受前
    手積欠之管理費(臺灣高等法院暨所屬法院93年法律座談會
    民事類提案第13號之審查意見參照)。準此，區分所有權人
    之繼受人應繼受原區分所有權人依該條例或住戶規約所定之
    區分所有相鄰關係之一切抽象之權利義務。苟義務人違反前
    開所定抽象義務，即屬義務之不履行，就具體發生之個別債
    務，債務人應負債務不履行或損害賠償責任，非經第三人與
    債權人或債務人訂立契約承擔債務人之債務，其債務自不移
    轉於該第三人。查本件被告於110年10月5日以拍賣為原因移
    轉登記取得系爭建物所有權，系爭建物原所有權人越盛公司
    所積欠系爭管理費，已屬具體發生之私法上債權債務關係，
    揆諸前開說明，自無公寓大廈管理條例第24條規定之適用，
    原告復未舉證被告與越盛公司就系爭管理費有債務承擔之情
    事，是原告請求被告給付系爭管理費，自屬無據。
  ㈢次按不動產共有人間關於共有物使用、管理、分割或禁止分
    割之約定或依第820條第1項規定所為之決定，於登記後，對
    於應有部分之受讓人或取得物權之人，具有效力。其由法院
    裁定所定之管理，經登記後，亦同。共有物應有部分讓與時
    ，受讓人對讓與人就共有物因使用、管理或其他情形所生之
    負擔連帶負清償責任，民法第826條之1第1項及第3項分別定
    有明文。由此條文第1項規定觀之，共有物應有部分之受讓
    人，固需於地政機關登記後或法院裁定之管理經完成登記之
    情形下，繼受共有人間關於共有物使用、管理、分割或禁止
    分割之約定，或依民法第828條第1項所為之決定。惟該條第
    3項所規定受讓人應就共有物之使用、管理或其他情形所生
    之負擔連帶負清償之責，應限於經地政機關登記後或法院裁
    定之管理經完成登記之情形始有適用，否則將導致在未經登
    記之情形，受讓人無須繼受共有人間關於使用、管理等之約
    定，卻須承擔前手因共有物之使用、管理或其他情形已發生
    之個人具體債務，使受讓人之財產面臨不測，有輕重失衡之
    虞，且如該條第3項之適用無須任何公示要件，概由受讓人
    負擔前手之債務，亦不利於不動產之交易活動，應非立法本
    意。查本件查無系爭社區之區分所有權人就前手積欠管理費
    應負連帶清償責任，業經地政機關登記或法院裁定之管理經
    登記之情形，且為被告所不爭執(本院卷第134頁)，揆諸前
    揭說明，核與民法第826條之1規定不符，原告自不得請求被
    告給付系爭管理費。
六、綜上所述，原告依公寓大廈管理條例第21條、第24條，請求
    被告應給付原告4,660,920元，及自支付命令送達最後一位
    被告翌日起至清償日止，按週年利率5％計算之利息，為無理
    由，應予駁回。　　
七、本件事證已臻明確，兩造其餘陳述及攻擊防禦方法核與判決
    結果不生影響，爰不逐一論述，附此敘明。
八、訴訟費用負擔之依據：民事訴訟法第78條。　　
中　　華　　民　　國　　111 　年　　10　　月　　7 　　日
                  鳳山簡易庭  法  官    藍雅筠
以上正本係照原本作成。　　　　　　　　　
如不服本判決，應於判決送達後20日內，向本院提出上訴狀並應
記載上訴理由，如於本判決宣示後送達前提起上訴者，應於判決
送達後20日內補提上訴理由書（須附繕本）。   
中　　華　　民　　國　　111 　年　　10　　月　　7 　　日
                              書記官    蔡毓琦　　　
訴訟費用計算式 裁判費(新臺幣) 47,233元 合計           47,233元